【裁判字號】    98,審訴,96
【裁判日期】    980220
【裁判案由】    違反著作權法等
【裁判全文】
臺灣士林地方法院刑事判決              98年度審訴字第96號
公  訴  人  臺灣士林地方法院檢察署檢察官
被      告  甲○○
上列被告因違反著作權法等案件，經檢察官提起公訴（九十六年
度偵字第一四七五五號、九十七年度偵字第九二七三號），被告
為有罪之陳述，本院合議庭裁定改行簡式審判程序，並判決如下
：
    主  文
甲○○犯行使偽造私文書罪，處有期徒刑陸月，如易科罰金以新
臺幣壹仟元折算壹日，扣案如附表編號二、三、四所示盜版遊戲
光碟共玖仟參佰零陸片均沒收。
    事  實
一、甲○○係臺北市○○區○○路三號一樓紙風船電視遊樂器專
    賣店（下稱紙風帆商店）負責人，明知如附表編號一所示之
    商標圖樣，分別業經日商任天堂股份有限公司（下稱任天堂
    公司）、日商新力電腦娛樂股份有限公司（下稱新力公司）
    、日商光榮股份有限公司（下稱光榮公司）向經濟部智慧財
    產局申請核准取得商標權，指定使用於電腦、錄有電腦程式
    之磁碟、磁卡、磁帶及光碟等在內之商品，現仍在專用期間
    內（商標圖樣、證號、指定使用商品名稱及專用期限均如附
    表一所示），未經商標權人之同意或授權，不得於同一商品
    上使用相同之商標圖樣，或明知為上開商品而仍為販賣；又
    明知如附表編號二、三、四電腦遊戲程式著作均經任天堂公
    司、新力公司、光榮公司及其他如附表編號二、三所示之著
    作權人取得著作權，依世界貿易組織協定自民國九十一年一
    月一日起，於中華民國管轄區域內生效，皆為受我國著作權
    法保護之著作，非經上開著作權人之同意或授權，不得將侵
    害著作財產權之重製物予以散布。又如附表編號二、三、四
    所示可供PLAYSTATION（下稱PS）、PLAY STATION2（下稱PS
    2 ）、任天堂Wii（下稱Wii）電視遊樂器機執行之遊戲光碟
    片，分別置放於新力公司所出產之PS、PS2 、任天堂公司所
    出產之Wii 電視遊樂器執行使用時，於輸出端機器（如電視
    、投影機）畫面，除會分別呈現任天堂公司、新力公司、光
    榮公司如附表編號一所示之商標圖樣外，另會出現各該遊戲
    所屬著作權人如附表編號一所示之商標圖樣及公司名稱、授
    權生產之文字，足以使消費者誤認該遊戲光碟係各該商標權
    人所生產發行。詎甲○○竟基於販賣仿冒商標商品、明知係
    侵害著作財產權之光碟重製物而散布及行使偽造準私文書之
    包括犯意，自民國九十六年四月十一日起，以每片新臺幣（
    下同）六十至一百元之價格，向真實姓名年籍不詳之人士購
    入仿冒上開任天堂公司、新力公司、光榮公司商標圖樣之如
    附表編號二、三、四所示電腦遊戲光碟，並將盜版光碟存放
    在臺北市○○區○○路一二八號八樓之五倉庫內，隨即製作
    遊戲目錄，以會員每片一百八十至二百二十元、非會員每片
    二百元至二百五十元之價格，在上址店內提供遊戲目錄給不
    特定顧客選購以牟利，迨顧客自遊戲目錄選購盜版光碟後，
    再由店員前往上址倉庫拿取盜版光碟，或直接以寄送之方式
    交付與顧客。嗣於九十六年十一月二十一日晚上八時許，顧
    客黎秉昌前往上址店內訂購準備取貨之際，為警前往上址店
    內及倉庫執行搜索查獲，並扣得如附表編號二、三、四所示
    盜版遊戲光碟共九千三百零六片。
二、案經臺北市政府警察局士林分局報請臺灣士林地方法院檢察
    署檢察官偵查起訴。
    理  由
一、前揭犯罪事實，業據被告甲○○於偵查中、本院準備程序及
    審理時供認不諱，並經證人黎秉昌於警詢時陳述屬實，復有
    現場照片影本八張、檢視報告、鑑定意見書及鑑識證明各一
    份在卷可稽，及查獲如附表編號二、三、四所示之盜版遊戲
    光碟共九千三百零六片扣案可資佐證，足徵被告自白與事實
    相符。本件事證明確，被告犯行堪以認定。
二、按以錄音、錄影或電磁紀錄藉機器或電腦處理所顯示之聲音
    、影像或符號，足以表示其用意之證明者，依刑法第二百二
    十條第二項規定，以文書論。而文書之行使，每每因文書之
    性質、內容不同而異，而近代社會對於錄音、錄影、電腦之
    使用，日趨普遍，並有漸以取代一般文書之趨勢，故現行刑
    法將錄音、錄影、電磁紀錄視為準文書，以因應實際需要，
    並使法律規定能與科技發展之狀況與時俱進。是就偽造刑法
    第二百二十條第二項之準文書而言，其內容因須藉由機器或
    電腦處理，始能顯現於外，而表示該文書內容及一定用意，
    故於行為人將偽造之準私文書藉由機器或電腦處理，對相對
    人顯示時，已有使用該偽造之準私文書，達於行使偽造準私
    文書之程度，固不待言；其因販賣而交付該偽造準私文書之
    情形，如販賣者明知該準私文書確為偽造，藉由機器或電腦
    處理即可以顯示聲音、影像或符號之方式，表明該準私文書
    之一定用意，則販賣者交付該錄音、錄影或電磁紀錄予買受
    者之同時，自已將該準私文書置於隨時可得發生文書功能之
    狀況，而達於行使之程度，此時即無待販賣者於形式上更有
    所主張，應認販賣該偽造準私文書者於交付時，即與行使無
    異。又按販賣者主觀上係以偽作真之意思販賣，且知買受者
    一經藉機器或電腦之處理，仿冒光碟內容之偽造準私文書必
    當顯現，仍予以出售，將該偽造之準私文書置於可能發生文
    書功能之狀態下，應認係對偽造準私文書之內容有所主張之
    行使行為，苟足以生損害於公眾或他人，即應成立行使偽造
    準私文書罪，買受者是否知其為仿冒品，或仿冒光碟片販售
    價格之或高或低，並非所問。被告販賣如附表編號二、三、
    四所示盜版遊戲光碟，透過電視遊樂器主機執行時，電視畫
    面上分別會出現如附表編號二、三、四之著作權人欄所示之
    授權文字，足以表明係由任天堂公司、新力公司、光榮公司
    製造或出品，此一用意之證明，購買之顧客藉由該遊戲軟體
    執行時，在電視螢幕上亦均會顯示出上開準私文書。被告主
    觀上對於其販賣之盜版遊戲光碟片，一經執行會出現如附表
    編號二、三、四之著作權人欄所示之準私文書，足以令人以
    真品方式執行使用，仍以偽作真之意思販賣之；且明知購買
    之顧客均會藉由該仿冒遊戲光碟之執行，在電視螢幕上顯示
    出上開準私文書，竟持以販賣交付後藉以行使該等準私文書
    ，均足以生損害於任天堂公司、新力公司、光榮公司之信譽
    。核被告所為，係犯刑法第二百十六條、第二百十條、第二
    百二十條第二項之行使偽造準私文書罪、著作權法第九十一
    條之一第三項之明知係侵害著作權之光碟重製物而散布罪、
    商標法第八十二條之明知為未得商標權人同意，於同一商品
    ，使用相同於他人註冊商標之圖樣商品而販賣罪。又按商標
    之使用，係指以行銷之目的，將商標用於商品、服務等物件
    ，或利用平面圖像等其他媒介物足以使相關消費者認識其為
    商標之舉。是故，本件盜版遊戲光碟經播放而顯示如附表編
    號一所示之商標圖樣，既屬表彰該商品來源之用意證明，自
    屬上開條文揭示之準文書。商標雖具有準文書之性質，惟商
    標法就偽造、仿造商標行為，已有處罰之特別規定，自無從
    適用刑法第二百十六條、第二百十條、第二百二十條第二項
    之行使偽造準私文書罪之規定加以處罰。因此，本件被告所
    犯行使偽造準私文書罪，應僅適用於非屬商標圖樣之其他授
    權文字或商品條碼之偽造行為。再按刑事法若干犯罪行為態
    樣，本質上原具有反覆、延續實行之特徵，立法時既予特別
    歸類，定為犯罪構成要件之行為要素，則行為人基於概括之
    犯意，在密切接近之一定時、地持續實行之複次行為，倘依
    社會通念，於客觀上認為符合一個反覆、延續性之行為觀念
    者，於刑法評價上，即應僅成立一罪。學理上所稱「集合犯
    」之職業性、營業性或收集性等具有重複特質之犯罪均屬之
    ，例如經營、從事業務、收集、販賣、製造、散布等行為概
    念者是（最高法院九十五年度臺上字第一０七九號判決參照
    ）。查被告多次行使偽造準私文書、販賣違反商標法第八十
    一條第一項之商品、散布明知係侵害著作財產權之重製物光
    碟之行為，其行為具有反覆、延續性之特徵，均係屬「集合
    犯」，為包括一罪，應均僅成立一罪。又被告上開集合犯行
    ，行為終了於九十六年十一月二十一日，自無從適用中華民
    國九十六年罪犯減刑條例，併此敘明。被告以一行為侵害前
    述各告訴人任天堂公司、新力公司、光榮公司之商標權及著
    作財產權，為想像競合犯，又被告以一販賣行為，同時觸犯
    上開商標法、著作權法及行使偽造準私文書等罪，亦為想像
    競合犯，應從一重之行使偽造準私文書罪處斷。爰審酌被告
    未能尊重他人之商標及著作財產權，明知係侵害著作權之光
    碟重製物仍為販賣而散布，既侵害他人著作財產權，亦損及
    我國保護智慧財產權之國際形象，兼衡其犯罪之動機、目的
    、期間、販售數量非少，與犯罪後供認犯行之態度等一切情
    狀，量處如主文所示之刑，並諭知易科罰金之折算標準。
三、按商標法第八十三條規定「犯前二條之罪所製造、販賣、陳
    列、輸出或輸入之商品，或所提供於服務使用之物品或文書
    ，不問屬於犯人與否，沒收之」，係採義務沒收主義中之絕
    對義務沒收。著作權法第九十八條規定「犯第九十一條至第
    九十三條、第九十五條至第九十六條之一之罪，供犯罪所用
    或因犯罪所得之物，得沒收之。但犯第九十一條第三項及第
    九十一條之一第三項之罪者，其得沒收之物，不以屬於犯人
    者為限。」依條文文義觀之，係採職權沒收主義，法院有裁
    量權。因此商標法第八十三條之規定，應優先於著作權法第
    九十八條及刑法第三十八條適用。扣案如附表編號二、三、
    四所示之盜版遊戲光碟共九千三百零六片，係被告違反商標
    法第八十二條所販賣之商品，不問屬於犯人與否，應依商標
    法第八十三條之規定沒收之。至扣案之燒錄機一臺，雖係被
    告所有，但不能證明係被告供犯罪所用之物，則不予宣告沒
    收。
據上論斷，應依刑事訴訟法第二百九十九條第一項前段、第二百
七十三條之一第一項，著作權法第九十一條之一第三項，商標法
第八十二條、第八十三條，刑法第二百十六條、第二百十條、第
二百二十條第二項、第十一條、第五十五條、第四十一條第一項
前段，刑法施行法第一條之一，判決如主文。
本案經檢察官蔡元仕到庭執行職務。
中    華    民    國    98    年    2     月    20    日
                  刑事第一庭法  官  周明鴻
以上正本證明與原本無異。
如不服本判決應於收受判決後10日內向本院提出上訴書狀，並應
敘述具體理由；其未敘述上訴理由者，應於上訴期間屆滿後20日
內向本院補提理由書（均須按他造當事人之人數附繕本）「切勿
逕送上級法院」。
                            書記官  丁梅芬
中    華    民    國    98    年    2     月    20    日
附錄論罪科刑法條：
刑法第二百十六條
行使第 210 條至第 215 條之文書者，依偽造、變造文書或登載
不實事項或使登載不實事項之規定處斷。
刑法第二百十條
偽造、變造私文書，足以生損害於公眾或他人者，處 5 年以下有
期徒刑。
刑法第二百二十條
在紙上或物品上之文字、符號、圖畫、照像，依習慣或特約，足
以為表示其用意之證明者，關於本章及本章以外各罪，以文書論
。
錄音、錄影或電磁紀錄，藉機器或電腦之處理所顯示之聲音、影
像或符號，足以為表示其用意之證明者，亦同。
著作權法第九十一條之一
擅自以移轉所有權之方法散布著作原件或其重製物而侵害他人之
著作財產權者，處3 年以下有期徒刑、拘役，或科或併科新臺幣
50萬元以下罰金。
明知係侵害著作財產權之重製物而散布或意圖散布而公開陳列或
持有者，處3 年以下有期徒刑，得併科新臺幣7 萬元以上75 萬
元以下罰金。
犯前項之罪，其重製物為光碟者，處 6 月以上 3 年以下有期徒
刑，得併科新臺幣20萬元以上2 百萬元以下罰金。但違反第87條
第4款 規定輸入之光碟，不在此限。
犯前二項之罪，經供出其物品來源，因而破獲者，得減輕其刑。
商標法第八十二條
明知為前條商品而販賣、意圖販賣而陳列、輸出或輸入者，處
1 年以下有期徒刑、拘役或科或併科新臺幣5 萬元以下罰金。


司法院資訊處製作；財團法人民間司法改革基金會備份。
